【裁判字號】    92,訴,249
【裁判日期】    920609
【裁判案由】    違章建築
【裁判全文】
臺中高等行政法院判決                              九十二年度訴字第二四九號
                              .
    原      告  甲○○
    被      告  臺中市政府
    代  表  人  乙○○
    訴訟代理人  丙○○
右當事人間因違章建築事件，原告不服內政部中華民國九十一年一月二十四日台內訴
字第○九一○○○八九三六號訴願決定，提起行政訴訟。本院判決如左︰
    主  文
原告之訴駁回。
訴訟費用由原告負擔。
    事  實
一、事實概要：緣原告所有坐落臺中市○區○○街二號一樓建築物，未經申請許可發
    給執照，即擅自佔用騎樓地設置鐵捲門，經民眾檢舉，臺中市北區公所以九十一
    年九月十日公所社字第○九一○○一七三一七號違章建築查報單查報在案，經原
    處分機關所屬工務局赴現場勘查，認原告於系爭建築物騎樓設置鐵捲門高度約三
    公尺、面積約二十五平方公尺，屬實質違建，依法不得補辦建造執照手續，乃以
    九十一年十月十七日中工管字第○九一○○一九九二三號違章建築拆除通知單通
    知原告應執行拆除。原告不服，提起訴願，亦遭駁回，遂提起本件行政訴訟。
二、兩造聲明：
  （一）、原告聲明求為判決：原處分及訴願決定均撤銷。
  （二）、被告聲明求為判決：駁回原告之訴；訴訟費用由原告負擔。
三、兩造之爭點：
  （一）、原告起訴意旨略以：
      １、原告所有坐落臺中市○區○○街二號一樓之鐵捲門，於建築之初即已裝設
          ，且係前次所有人合法由法院拍賣依法標購取得，其裝設範圍乃在在原告
          土地所有權持分之內，非道路用地，且該設置未妨礙都市計劃、公共交通
          、公共安全、公共衛生、防空疏散、軍事設施，對市容觀瞻亦沒有重大影
          響。
      ２、其次，該鐵捲門之裝設係屬可開啟之活動式門，非樑柱、非承重之牆壁，
          非屬建築法第四條所稱之建築物，亦非屬同法第七條所稱之雜項工作物，
          何來依建築法需辦理建築執照之規定？被告亂剋法規有違法紀。
      ３、按中華民國憲法第十五條：「人民之生存權、工作權及財產權，應給保障
          」、第二十二條：「凡人民之其他自由及權利，不妨害社會秩序公共利益
          者均受憲法之保障」暨民法第七百六十五條：「所有人於法令限制之範圍
          內，得自由使用、收益、處分其所有物，並排除他人之干涉」，被告違反
          上開規定，非法干涉有違法紀。
      ４、鐵捲門之設置，在台中市到處可見，被告僅通知要拆除原告部分，其認事
          用法顯有差別待遇，違反行政程序法第六條：「行政行為，非有正當理由
          ，不得為差別待遇」之規定。
  （二）、被告答辯意旨略以：
      １、建築法第九條規定：「本法所稱建造，係指左列行為: 一、新建：．．。
          二、增建：於原建築物增加其面積或高度者．．．。三、改建：．．．。
          四、修建：．．．。」
      ２、建築法第二十五條第一項規定「建築物非經申請直轄市、縣（市）（局）
          主管建築機關之審查許可並發給執照，不得擅自建造或使用或拆除。但合
          於第七十八條及第九十八條規定者，不在此限」，同法第二十八條規定「
          建築執照分左列四種：一、建造執照: 建築物之新建、增建、改建及修建
          ，應請領建造執照。二、．．．」，同法第八十六條規定：「違反第二十
          五條之規定者，依左列規定，分別處罰：一、擅自建造者，處以建築物造
          價千分之五十以下罰鍰，並勒令停工補辦手續；必要時得強制拆除其建築
          物。二、．．．」。
      ３、違章建築處理辦法第二條規定「本辦法所稱之違章建築，為建築法適用地
          區內，依法應申請當地主管建築機關之審查許可並發給執照方能建築，而
          擅自建築之建築物」。
      ４、本案原告稱該鐵捲門之設置未妨礙都市計畫、公共交通、公共安全、．．
          ．一節，經查其於騎樓地擅自增設鐵捲門，已違反建築法第二十五條第一
          項規定，且妨礙行人通行影響公共交通，非原告所稱無妨礙公共交通，本
          府工務局九十一年十月十七日中工管字第○九一○○一九九二三號違章建
          築拆除通知書所為處分並無不當，本案核無理由，請依法駁回等語。
    理  由
一、按「本法所稱建築物，為定著於土地上或地面下具有頂蓋、樑柱或牆壁，供個人
    或公眾使用之構造物或雜項工作物。」、「本法所稱建造，係指左列行為: 一、
    新建：．．。二、增建：於原建築物增加其面積或高度者．．．。三、改建：．
    ．．。四、修建：．．．。」、「建築物非經申請直轄市、縣（市）（局）主管
    建築機關之審查許可並發給執照，不得擅自建造或使用或拆除。但合於第七十八
    條及第九十八條規定者，不在此限」，為建築法第四條、第九條、第二十五條第
    一項所規定；而「違反第二十五條之規定者，依左列規定，分別處罰：一、擅自
    建造者，處以建築物造價千分之五十以下罰鍰，並勒令停工補辦手續；必要時得
    強制拆除其建築物。二、．．．」，亦為同法第八十六條所規定。而違章建築處
    理辦法第二條規定「本辦法所稱之違章建築，為建築法適用地區內，依法應申請
    當地主管建築機關之審查許可並發給執照方能建築，而擅自建築之建築物」。
二、查本件系爭違建係將坐落臺中市○區○○街二號一樓之騎樓地予以佔用設置鐵捲
    門，有現場照片影本在卷可稽，亦為原告所不否認，並經被告機關所屬工務局派
    員赴現場勘查屬實，有違章建築查報單在卷可稽。該項查報單附有圖說，標有位
    置，顯係現場勘查所得，自堪據以確定。
三、原告雖主張其設置該鐵捲門之裝設係屬可開啟之活動式門，非樑柱、非承重之牆
    壁，非屬建築法第四條所稱之建築物，亦非屬同法第七條所稱之雜項工作物，應
    無依建築法需辦理建築執照之規定一節。按建築法第四條所稱之建築物，為定著
    於土地或地面下，具有頂蓋樑柱或牆壁，供個人或公眾使用之構造物或雜項工作
    物。本件原告所有之建築物原屬騎樓部分，以鐵捲門將其圍住，係利用原建築物
    已定著於土地上之樑柱、頂蓋，使原屬供公眾通行之騎樓，變更為僅供其個人使
    用之空間，由其整體結構及功能加以觀察，要均與建築法第四條所規定之建築物
    之特性相符，自應屬建築法上所謂之「建築物，且此部分應認係建築法第九條所
    規定之「增建」。另原告以其有原屬該建築物騎樓之所有權，主張其未增加該建
    築物之面積，然因此部分原係騎樓，經「增建」後，已非供作騎樓之用，其建築
    之屬性，已有不同，自不能仍主張非為「增建」，原告此部分之主張，尚不可採
    。
四、原告另主張上開房屋係其合法由法院拍賣依法標購取得，而該鐵捲門之裝設，係
    於其自法院標得該建物時已存在一節。按法院拍賣並不負物之瑕疵擔保責任（強
    制執行法第一百十三條、第六十九條參照。）系爭增建部分之房屋既屬違章建築
    ，縱原告係自執行法院標購而得，仍無解於該違章建築之事實，自無從據此主張
    免予拆除，原告此項主張，亦無可採。
五、按本件系爭建築物，係依法不得申請建主管機關許可，並發給執照者，為實質違
    建，被告因民眾檢舉，經臺中市北區公所查報，由被告所屬工務局赴現場勘查屬
    實，而以本件違章建築拆除通知單通知原告以應執行拆除，揆諸首開規定，於法
    並無不合。被告所為既係依法作成，且按所有權並非無限制之權利，其行使，依
    民法第七百六十五條之規定，仍應受法令之限制，是本件被告依法所為之本件處
    分，尚不生侵害原告憲法第十五條所保障權利，及妨礙原告依民法第七百六十五
    條所規定行使所有權之問題。至原告主張其所設鐵捲門，係在原告土地所有權持
    分之內，非道路用地，且設置未妨礙都市計畫、公共交通、公共安全、公共衛生
    、防空疏散、軍事設施，對市容觀瞻亦沒有重大影響一節。按違章建築之構成，
    並不以所設置之違章建築具有妨礙都市計畫、公共交通、公共安全、公共衛生、
    防空疏散、軍事設施，或對市容觀瞻有重大影響為要件，是本件原處分於認定系
    爭增建部分，自無需予以考量。至其後被告機關依「既有違章建築違規程度評分
    表」之規定，按優先順序排定，拆除之順序，屬執行違章建築之拆除，為另一問
    題。再者，原告主張鐵捲門之設置，在台中市到處可見，被告僅通知要拆除原告
    部分，其認事用法，顯有差別待遇一事，原告並未具體舉證，證明有相同之情形
    ，經違章查報後，被告機關有不同之處理，自難認被告本件之處理有違平等原則
    。此外，原告所為其他主張經核，均難為其有利之認定依據，爰不一一指陳。
六、綜上所述，本件原處分尚難認有違法，訴願決定予以維持，亦無不合。原告之起
    訴尚難認為有理由，應予駁回。
據上論結，本件原告之訴為無理由，依行政訴訟法第一百九十五條第一項後段、第九
十八條第三項前段，判決如主文。
中    華    民    國    九十二      年      六        月      九        日
                 臺 中 高 等 行 政 法 院   第 四 庭
                                審 判 長 法 官 沈 應 南
                                         法 官 黃 淑 玲
                                         法 官 許 武 峰
右正本證明與原本無異。
如不服本判決，應於判決送達後二十日內向本院提出上訴書狀，其未表明上訴理由者
，應於提起上訴後二十日內向本院提出上訴理由書（須附繕本）；如於本判決宣示或
公告後送達前提起上訴者，應於判決送達後二十日內補提上訴理由書（須依對造人數
附具繕本）。未表明上訴理由者，逕以裁定駁回。
提起上訴應預繳送達用雙掛號郵票拾份(每份三十四元)。
中    華    民    國    九十二     年       六        月      九       日
                                法 院 書 記 官 廖 倩 慧


司法院資訊處製作；財團法人民間司法改革基金會備份。
